臺灣高等法院刑事判決
109年度交上易字第142號
上  訴  人  臺灣桃園地方檢察署檢察官 
上  訴  人  
即  被  告  施京甫


上列上訴人等因被告過失傷害案件，不服臺灣桃園地方法院109
年度交易字第34號，中華民國109年2月26日第一審判決（起訴案
號：臺灣桃園地方檢察署108年度偵字第16714號），提起上訴，
本院判決如下：
    主  文
上訴駁回。                 
    事實及理由
一、經本院審理結果，認第一審以上訴人即被告施京甫犯修正前
    刑法第284條第1項前段之過失傷害罪，判處拘役50日，並諭
    知易科罰金折算之標準為新臺幣1,000元折算1日，認事用法
    及量刑均無不當，應予維持，並引用第一審判決書記載之事
    實、證據及理由（如附件）。
二、檢察官上訴意旨略以：告訴人侯靜如因本案受有右側脛骨平
    台粉碎性骨折、右側腓骨骨折、頭部外傷併右側顴骨骨折等
    傷勢，傷勢非常嚴重，原審僅判處被告拘役50日，顯然過輕
    ，請將原判決撤銷，更為適當合法之判決云云。
三、被告上訴意旨略以：本件車禍肇事主因是告訴人違規偏移、
    變換車道、未保持適當安全車距，且未減速在先所致；又告
    訴人機車行駛在被告之後方，苟告訴人機車之車速未高於被
    告車速，何由發生碰撞？因此被告認為告訴人有超速行駛之
    情況，非無的放矢，請撤銷改判被告無罪云云。
四、經查：
　㈠經臺灣桃園地方檢察署檢察事務官及原審勘驗案發時之監視
    器錄影畫面，顯示：07時15分20秒時，告訴人騎乘機車在被
    告所駕駛車輛之後方（被告汽車及告訴人機車均行駛在中間
    車道）；07時15分21秒時，告訴人機車往內側車道偏移（在
    中間車道靠近內側車道處）；07時15分22秒時，被告車輛往
    內側偏移，其車輛左前車輪壓在中間車道與內側車道之雙白
    線上；07時15分22秒時，被告車輛往內側變換車道，此時告
    訴人機車在被告車輛左後側（在中間車道與內側車道之中央
    ）；07時15分23秒時（檢察事務官勘驗筆錄誤載為07時156 
    分23秒），告訴人機車從後追撞被告機車；07時15分24秒，
    被告汽車繼續往內側車道直行，告訴人人車倒在內側車道上
    等情，此有臺灣桃園地方檢察署勘驗筆錄、原審勘驗筆錄及
    監視器翻拍照片在卷可稽（見偵卷第77至83頁、原審卷第30
    頁）。是被告在本案車禍發生前，原係駕車行駛於中間車道
    上，告訴人則騎乘機車行駛於其後，之後告訴人機車先往內
    側車道方向偏移，行駛於中間車道靠近內側車道處，被告則
    未發現告訴人機車正行駛於中間車道與內側車道間，隨即違
    規在設有禁止變換車道線（即雙白實線）處變換車道往內側
    車道行駛，致告訴人機車從後追撞被告汽車。被告未注意左
    後方有告訴人所騎乘之機車（為直行車輛），違規在禁止變
    換車道處，往左變換車道，致直行機車撞擊被告車輛而發生
    本案車禍，自有過失甚明。又該處限速時速50公里，此有道
    路交通事故調查表㈠可佐；而依勘驗結果，在本案車禍發生
    前，被告與告訴人前方均有數部車輛，被告與告訴人車輛均
    係尾隨前車往前行駛，之後始有往內側車道偏移及被告變換
    車道至內側車道之情形，發生車禍後，被告車輛亦隨即停在
    內側車道上，告訴人機車則人車倒地，是依監視器畫面及本
    案車禍發生後之兩車停放或倒臥之位置，實看不出有車速過
    快之超速情事。酌以被告於警詢中供述其當時車速約時速30
    公里等語（見偵卷第9頁），告訴人機車既係從後追撞其車
    輛時，最多可認定告訴人機車當時時速超過30公里，但並無
    證據證明已超速（即超過該地限速時速50公里）。被告僅以
    告訴人機車係從後追撞其車輛，即主張告訴人超速云云，要
    屬無據。被告就本案車禍之發生既有上開過失，告訴人復因
    此受有右側脛骨平台粉碎性骨折、右側腓骨骨折、頭部外傷
    併右側顴骨骨折等傷害，自應負過失傷害之責，是其上訴請
    求判決無罪，為無理由，應予駁回。
　㈡按量刑之輕重，係屬為裁判之法院得依職權裁量之事項，苟
    其量刑已以行為人之責任為基礎，並斟酌刑法第57條所列一
    切情狀，在法定刑度內，酌量科刑，如無偏執一端，致明顯
    輕重失衡情形，不得遽指為不當或違法（最高法院72年台上
    字第6696號判例、99年度台上字第189號判決意旨參照）。
    又刑罰之量定屬法院自由裁量之職權行使，但仍應審酌刑法
    第57條所列各款事由及一切情狀，為酌量輕重之標準，並非
    漫無限制，在同一犯罪事實與情節，如別無其他加重或減輕
    之原因，下級法院量定之刑，亦無過重或失輕之不當情形，
    則上級法院對於下級法院之職權行使，原則上應予尊重（最
    高法院85年度台上字第2446號判決意旨參照）。
  ㈢原審以被告罪證明確，適用修正前刑法第284條第1項前段、
    第62條前段、第41條第1項前段等規定，並審酌被告本應遵
    守交通規則，小心謹慎駕駛，以維護自身及其他用路人之安
    全，竟一時輕忽，違反道路交通安全規則致本件事故發生，
    使告訴人受有本件傷害，犯罪後未能坦承犯行之態度，兼衡
    被告智識程度、經濟狀況、素行、告訴人所受傷勢非輕、告
    訴人與有過失及被告未與告訴人達成和解等一切情狀，量處
    拘役50日，如易科罰金，以新臺幣1,000元折算1日。核原審
    已於判決理由內說明其量刑審酌事由，復以行為人之責任為
    基礎，斟酌刑法第57條所列一切情狀，並已審酌被告未賠償
    告訴人損失及告訴人所受之傷害等節，其量定之刑罰，已兼
    顧相關有利與不利之科刑資料為綜合考量，既未逾越法定刑
    度，亦未濫用自由裁量之權限，且無違背公平正義、責罰相
    當等原則，屬裁量權之適法行使，難認有何不當，檢察官上
    訴主張原審量刑過輕，並無理由，應予駁回。
據上論結，應依刑事訴訟法第373條、第368條，判決如主文。　
本案經檢察官吳佳美提起公訴，檢察官錢明婉提起上訴，檢察官
謝宗甫到庭執行職務。
中　　華　　民　　國　　109 　年　　6 　　月　　23　　日
                  刑事第十七庭  審判長法　官 鄭水銓
                                      法　官 黃雅芬
                                      法　官 李世華
以上正本證明與原本無異。
不得上訴。
                                      書記官 莊佳鈴
中　　華　　民　　國　　109 　年　　6 　　月　　23　　日
附錄：本案論罪科刑法條全文　　　　　　　　　　　　　　　
中華民國修正前刑法第284條
因過失傷害人者，處 6 月以下有期徒刑、拘役或 5 百元以下罰
金，致重傷者，處 1 年以下有期徒刑、拘役或 5 百元以下罰
金。
從事業務之人，因業務上之過失傷害人者，處 1 年以下有
期徒刑、拘役或 1 千元以下罰金，致重傷者，處 3 年以下有期
徒刑、拘役或 2 千元以下罰金。
　　　
附件　　　
臺灣桃園地方法院刑事判決             109年度交易字第34號
公　訴　人　臺灣桃園地方檢察署檢察官 
被　　　告　施京甫　
上列被告因過失傷害案件，經檢察官提起公訴（108 年度偵字第
16714 號），本院判決如下：
    主  文
施京甫犯過失傷害罪，處拘役伍拾日，如易科罰金，以新臺幣壹
仟元折算壹日。
    事  實
一、施京甫於民國107 年11月1 日上午7 時許，駕駛車牌號碼00
    00-00 號自小客車沿桃園市蘆竹區中正北路往桃園市大園區
    方向行駛，迨同日上午7 時15分許，行至接近蘆竹區中正北
    路與中正北路320 巷交岔口，本應注意駕駛人駕駛汽車應遵
    守道路交通標線之指示行駛，於車道劃雙邊禁止變換車道線
    時，禁止行車變換車道，而依當時天候雨、日間自然光線、
    路面舖裝柏油，且濕潤無缺陷，亦無障礙物，視距良好，並
    無不能注意之情事，竟疏未注意及此，貿然違反標線禁制，
    在設有雙邊禁止變換車道線路段由中間車道變換至最內側車
    道，適有侯靜如騎乘車牌號碼000-000 號普通重型機車在上
    揭自小客車後方行駛，亦疏未注意車前狀況且未保持隨時可
    以煞停之安全距離，因此閃避不及，撞及施京甫駕駛之上揭
    自小客車，侯靜如因此人車倒地，受有右側脛骨平台粉碎性
    骨折、右側腓骨骨折（起訴書誤載為右側脛骨骨折，應予更
    正）、頭部外傷併右側顴骨骨折等傷勢。嗣施京甫主動於肇
    事後尚未被有偵查犯罪職權之公務員發覺前，向前往車禍現
    場處理之警員自首肇事，並接受裁判。
二、案經侯靜如告訴臺灣桃園地方檢察署檢察官偵查起訴。
    理  由
一、本案所引用之供述及非供述證據，經本院依法踐行調查證據
    程序，檢察官、被告施京甫均不爭執各該證據之證據能力，
    且亦查無依法應排除其證據能力之情形，是後述所引用證據
    均有證據能力。
二、訊據被告固坦承駕駛自小客車於事實欄所載時、地，與告訴
    人侯靜如騎乘之機車發生碰撞，惟矢口否認有過失傷害犯行
    ，辯稱：伊在自小客車還沒有壓到雙白實線的時候，就在前
    方虛線處變換車道，當時從後視鏡沒有看到告訴人的機車，
    可能剛好在視線死角範圍，伊覺得沒有過失。況本件車禍之
    發生係因告訴人未在規定之車道上行駛，又未保持安全車距
    ，甚且，告訴人當時顯然超速行駛，方會導致撞擊點在伊自
    小客車左側云云。經查：
㈠、被告於107 年11月1 日上午7 時許，駕駛車牌號碼0000-00號
    自小客車沿桃園市蘆竹區中正北路往桃園市大園區方向行駛
    ，迨同日上午7 時15分許，行至接近蘆竹區中正北路與中正
    北路320 巷交岔口，與告訴人所騎乘之車牌號碼000 -000號
    普通重型機車發生碰撞，告訴人因此人車倒地，受有右側脛
    骨平台粉碎性骨折、右側腓骨骨折、頭部外傷併右側顴骨骨
    折等傷勢乙節，業據被告於警詢及偵查中坦認無訛，核與證
    人即告訴人侯靜如於警詢及偵查中證述相符，且有診斷證明
    書、道路交通事故現場圖、桃園市政府警察局道路交通事故
    當事人登記聯單、桃園市政府警察局舉發違反道路交通管理
    事件通知單、現場照片、監視器翻拍照片等在卷可稽（見偵
    卷，第6 頁、第9 頁、第17頁、第19頁、第23頁、第35頁、
    第37頁、第39頁、第41頁、第43頁、第45頁、第57至58頁）
    ，堪以認定。
㈡、按「駕駛人駕駛汽車，應遵守道路交通標誌、標線、號誌之
    指示，並服從交通指揮人員之指揮。」，道路交通安全規則
    第90條第1 項定有明文。又「禁制標線區分如下：一、縱向
    標線：㈢禁止變換車道線。」、「禁止變換車道線，用以禁
    止行車變換車道。本標線分雙邊禁止變換車道線及單邊禁止
    變換車道線兩種。雙邊禁止變換車道線，為雙白實線，其線
    型尺寸與分向限制線同。」，道路交通標誌標線號誌設置規
    則第164 條第1 項、第167 條第1 項前段、第2 項亦有明文
    。本件車禍發生地點即接近桃園市蘆竹區中正北路與中正北
    路320 巷交岔口於107 年11月1 日上午7 時許之監視錄影畫
    面經臺灣桃園地方檢察署檢察事務官勘驗後顯示：「07時15
    分20秒時，告訴人騎乘機車在被告所駕駛車輛之後方；07時
    15分21秒時，告訴人機車往內側車道偏移；07時15分22秒時
    ，被告車輛往內側偏移，其車輛左前車輪壓在車道雙白線上
    ；07時15分22秒時，被告車輛變換車道，此時告訴人機車在
    被告車輛左後側；07時15分23秒（檢察事務官勘驗筆錄記載
    07時156 分23顯係誤載）時，兩車發生碰撞；07時15分24秒
    ，告訴人人車倒地。」，復經本院於審理程序中再度勘驗確
    認，此有臺灣桃園地方檢察署勘驗筆錄、本院勘驗筆錄等在
    卷可考（見偵卷，第77至83頁；本院交易字卷，第30頁），
    顯見被告所駕駛之自小客車在事故發生前原本行駛在中間車
    道，繼之在接近中正北路與中正北路320 巷交岔口，開始在
    設有雙邊禁止變換車道線（即雙白實線）處變換車道往內側
    車道行駛，隨即與告訴人騎乘之機車發生碰撞。被告為領有
    自小客車駕駛執照之人，有其駕照紀錄查詢在卷可參（見偵
    卷，第31頁），對於在劃設有雙邊禁止變換車道線處不得擅
    自變換車道之規定，自難諉稱不知，且事故當下天候雨、日
    間自然光線、路面舖裝柏油，且濕潤無缺陷，亦無障礙物，
    視距良好，有道路交通事故調查表㈠在卷可憑（見偵卷，第2
    5頁），足認客觀上被告並無不能注意上揭規定之情事，其
    在禁止變換車道處變換車道，具有過失至為明確，且被告尚
    未將車輛駛進最內側車道，甫一違規變換車道，立刻遭告訴
    人之機車碰撞，被告之過失行為與告訴人受傷存有相當因果
    關係。至被告辯稱在禁止變換車道線前即已開始變換車道，
    顯與勘驗筆錄所呈現之客觀事實不符，難以採信，且依勘驗
    筆錄可知，告訴人騎乘之機車在碰撞發生前，係行駛在被告
    之自小客車後方，被告當可輕易自後視鏡中察覺，斷無被告
    所稱視覺死角存在。
㈢、被告固另辯稱告訴人未在規定之車道行駛，然「機車行駛之
    車道，應依標誌或標線之規定行駛；無標誌或標線者，依下
    列規定行駛：一、在未劃分快慢車道之道路，應在最外側二
    車道行駛；單行道應在最左、右側車道行駛。」，道路交通
    安全規則第99條第1 項第1 款定有明文，本件事故現場為未
    劃分快慢車道之三線車道，有道路交通事故現場圖及現場照
    片在卷可按（見偵卷，第23頁、第39頁），而依檢察事務官
    勘驗筆錄畫面可知，告訴人在事故發生前行駛在中間車道，
    並非最內側車道，難認告訴人有違反道路交通安全規則第99
    條第1 項之過失。至桃園市政府警察局舉發違反道路交通管
    理事件通知單固認告訴人有道路交通管理處罰條例第45條第
    1 項第13款所稱「機車不在規定車道行駛」之違規情形，然
    告訴人在事故發生前確實未行駛於最內側車道，僅係機車倒
    地後之最終位置在內側車道前方，此有監視器畫面翻拍照片
    可佐（見偵卷，第45頁），故警方應係根據告訴人機車倒地
    位置推估事故發生前之所處車道，進而開立該通知單，惟與
    實際情況不符，難以據該通知單之記載率認告訴人有不在規
    定車道行駛之過失。而被告辯稱告訴人超速行駛乙節，依檢
    察事務官勘驗筆錄之畫面可知（見偵卷，第79頁），告訴人
    之機車在事故發生前，始終未超越被告之自小客車，參以被
    告於警詢中供稱當時車速約時速30公里（見偵卷，第9 頁）
    ，則以被告與告訴人車輛處於前後位置乙節觀之，告訴人之
    車速實無可能大於被告，則被告所辯稱告訴人超速行駛核屬
    臆測之詞，難以採信。
㈣、告訴人雖無違反道路交通安全規則第99條第1 項之規定，然
    「汽車在同一車道行駛時，除擬超越前車外，後車與前車之
    間應保持隨時可以煞停之距離，不得任意以迫近或其他方式
    ，迫使前車讓道。汽車行駛時，駕駛人應注意車前狀況及兩
    車並行之間隔，並隨時採取必要之安全措施。」，道路交通
    安全規則第94條第1 項、第3 項分別定有明文，依檢察事務
    官勘驗筆錄之畫面可知（見偵卷，第79頁），在事故發生前
    ，告訴人之機車距離被告之自小客車甚近，幾乎是緊緊跟隨
    ，告訴人未保持與前車即被告之自小客車適當之安全距離，
    顯然與有過失，且被告之自小客車車頭在變換車道前已明顯
    朝左前方偏，在其後方之告訴人當可輕易察覺，告訴人卻仍
    駕車直行，未有任何閃避動作，告訴人亦有未注意車前狀況
    之過失。告訴人雖有前開過失，且與被告之過失併合而為危
    害發生之原因，仍不能阻卻被告之犯罪責任（最高法院23年
    上字第5223號判例意旨參照）。
㈤、綜上，本件事證明確，被告辯解均無可採，其犯行堪以認定
    ，應予依法論科。
三、論罪科刑：
㈠、按「行為後法律有變更者，適用行為時之法律。但行為後之
    法律有利於行為人者，適用最有利於行為人之法律。」，刑
    法第2 條第1 項定有明文。查，被告於行為後，刑法第284
    條之規定業於108 年5 月29日修正公布，並自同月31日發生
    效力，修正前刑法第284 條第1 項規定：「因過失傷害人者
    ，處6 月以下有期徒刑、拘役或5 百元以下罰金，致重傷者
    ，處1 年以下有期徒刑、拘役或5 百元以下罰金。」，修正
    後刑法第284 條則規定：「因過失傷害人者，處1 年以下有
    期徒刑、拘役或10萬元以下罰金；致重傷者，處3 年以下有
    期徒刑、拘役或30萬元以下罰金。」，經比較新舊法結果，
    修正後刑法第284 條規定將過失傷害罪之法定刑提高為「1
    年以下有期徒刑、拘役或10萬元以下罰金」，是以，修正後
    刑法第284 條之規定對被告並無較有利之情形，依刑法第2
    條第1 項前段規定，仍應適用修正前刑法第284 條第1 項前
    段之規定論處。核被告所為，係犯修正前刑法第284 條第1
    項前段之過失傷害罪。
㈡、被告於報案人或勤指中心轉來資料未報明肇事人姓名，處理
    人員前往現場處理時，在場並當場承認為肇事人，有桃園市
    政府警察局道路交通事故肇事人自首情形紀錄表在卷可考（
    見本院交易字卷，第39頁），應認符合自首之要件，爰依刑
    法第62條前段之規定，減輕其刑。
㈢、爰審酌被告領有合格駕駛執照，本應遵守交通規則，小心謹
    慎駕駛，以維護自身及其他用路人之安全，竟一時輕忽，違
    反道路交通安全規則致本件事故發生，因而使告訴人受有本
    件傷害，殊值非難，且犯罪後未能坦承犯行，態度難謂良好
    ，兼衡被告高中畢業之智識程度、小康之經濟狀況、素行良
    好、告訴人所受傷勢非輕、告訴人就本件事故發生與有過失
    、被告於本院言詞辯論終結前未能與告訴人達成和解，填補
    告訴人所受損害等一切情狀，量處如主文所示之刑，併諭知
    易科罰金之折算標準。
據上論斷，應依刑事訴訟法第299 條第1 項前段，修正前刑法第
284 條第1 項前段，刑法第2 條第1 項前段、第41條第1 項前段
、第62條前段，刑法施行法第1 條之1 第1 項、第2 項前段，判
決如主文。
本案經檢察官吳佳美提起公訴，檢察官錢明婉到庭執行職務。
中　　華　　民　　國　 109　　年　　2 　　月　　26　　日
                  刑事第十二庭    法　官　張宏任
以上正本證明與原本無異。
如不服本判決應於收受判決後20日內向本院提出上訴書狀，並應
敘述具體理由。其未敘述上訴理由者，應於上訴期間屆滿後20日
內向本院補提理由書(均須按他造當事人之人數附繕本)「切勿逕
送上級法院」。
                                  書記官  陳美靜
中　　華　　民　　國　 109　　年　　2 　　月　　26　日